【裁判字號】    89,重訴,354
【裁判日期】    900131
【裁判案由】    殺人
【裁判全文】
臺灣臺中地方法院刑事判決                        八十九年度重訴字第三五四號
    公  訴  人  臺灣臺中地方法院檢察署檢察官
    被      告  戊○○
    選任辯護人  張淑琪
右列被告因殺人等案件，經檢察官提起公訴（八十八年度偵字第二三一九八號），本
院判決如左：
    主  文
戊○○共同販賣第一級毒品，未遂，處有期徒刑玖年。扣案之海洛因壹包（毛重零點
捌公克、驗後淨重零點伍肆公克）、安非他命壹包（毛重零點玖公克）均沒收銷燬之
。又殺人，處無期徒刑，褫奪公權終身。主刑部分應執行無期徒刑，褫奪公權終身。
    事  實
一、戊○○與年約四十餘歲、姓名年籍不詳綽號「阿娟」之女子（由臺灣臺中地方法
    院檢察署檢察官另案偵辦）基於意圖營利共同販賣第一級毒品海洛因、第二級毒
    品安非他命之犯意聯絡，由該綽號「阿娟」之女子以0000000000號行
    動電話為聯絡工具，先與欲購買毒品之不特定人約定購買毒品之種類、數量、價
    格及交易地點後，再由戊○○負責將毒品送交購買毒品之人並收取金錢之工作。
    民國八十八年十一月十九日二十三時許，台中市警察局第三分局正義派出所（下
    稱正義派出所）員警在台中市○○路三五○巷四五號三樓三○三室己○○住處查
    獲安非他命玻璃吸食器乙支，經警盤查己○○所施用毒品之來源，己○○供出係
    以上開行動電話聯絡購買後，並與查獲之正義派出所員警配合，在員警監控下撥
    打上開行動電話與綽號「阿娟」之女子聯絡，佯稱欲購買第一、二級毒品海洛因
    、安非他命，並於電話中約定在台中市○○路與高工路口附近交付毒品及付款，
    翌日（即八十八年十一月二十日）零時五十分許，「阿娟」乃指派戊○○駕駛其
    所租用之車牌號碼Ｒ九－八二○二號自用小客車依約至約定地點，見己○○已在
    路旁等候，即將車停於己○○身旁，戊○○仍留坐於駕駛座上，僅打開該自小客
    車右前座車窗，由該自小客車右前座車窗交付第一級毒品海洛因（毛重○．八公
    克、驗後淨重○．五四公克）、第二級毒品安非他命（毛重○．九公克）各乙包
    予己○○，並向己○○收取約定之價款新台幣（下同）四千元，惟上開情事均為
    在現場埋伏之正義派出所員警及義警余明添等七人之監控下，現場埋伏員警見戊○○與己○○之交易完成，認機不可失，乃一同趨前欲逮捕販賣毒品之現行犯戊○○，而分別以所騎乘之機車橫擋在戊○○所駕駛之上揭自小客車前阻其去路、
    並拔槍表明警察之身分，而正義派出所巡佐辛○○則率先上前打開戊○○所駕駛
    之上揭自小客車左前車門，並衝入車內抓住戊○○之左手臂，義警余明添隨後亦
    跟入駕駛座幫忙辛○○抓住戊○○，此時戊○○為脫免遭警察逮捕，明知高速倒
    車行駛時，辛○○及余明添二人倘摔出車外均可能產生死亡之嚴重後果，且於無
    預警冒然高速倒車之情形下，亦有可能碰撞往來行人、車輛，而導致車毀及人員
    傷亡之結果，竟為脫免逮捕，以右手排檔至倒車檔、並猛踩油門，以瞬間時速達
    七、八十公里之速度往台中市○○路之方向高速倒車，而對於依法執行職務之公
    務員施強暴，企圖藉以摔脫辛○○及余明添二人，迨其倒車至台中市○○路道路
    中央時，戊○○所駕駛之上揭自小客車後方撞擊由丙○○所騎乘、後載庚○○適
    行駛至該處之車牌號碼ＪＪＺ－○八九號機車，致丙○○、庚○○人車倒地，丙○○因而受有肢體多處裂傷、唇部、上下肢裂傷等傷害，庚○○因而受有左腳踝
    紅腫之傷害（丙○○受有傷害部分未據告訴、庚○○部分則已撤回告訴），戊○○倒車撞擊丙○○所騎乘之機車後，因辛○○、余明添仍抓住戊○○不放，戊○○為圖逃逸，非但未停車，仍加速繼續倒車，辛○○見狀冒險放開雙手而跌落地
    上，辛○○因而受有頭部外傷合併枕部挫傷及兩側上肢擦傷等傷害，余明添則因
    於高速倒車中無法冒然跳車逃生，而繼續抓住戊○○不放，迨戊○○所駕駛之上
    開自小客車強烈撞擊台中市○○路旁水泥護欄時，余明添之腹、腰部亦連同車輛
    碰撞該護欄始跌落地面，致余明添受有(1)兩側下方胸部局部擦傷、左下胸部至右
    上腹部呈大範圍縱向彎曲狀條紋型刮擦傷、左下腹部外側瘀血痕、左側腹股溝部
    擦挫傷(2)右側腹腰部鈍挫傷週遭瘀血呈淺清色，挫傷處皮下大範圍出血呈柔軟鼓
    起狀、右臀部外側擦挫傷、右側骨盆部疑似骨折、腰椎部擦傷(3)右膝前部橫向挫
    裂傷、左膝前部擦傷、右足踝部外側及左足踝後部擦傷(4)陰囊部內出血呈腫脹樣
    、陰莖尿道口出血等傷害，戊○○所駕駛之上開自小客車碰撞護欄後騰起躍入路
    旁草叢中方停止，戊○○當場為警逮捕，並扣得戊○○持交己○○之第一、二級
    毒品海洛因（毛重○．八公克、驗後淨重○．五四公克）、安非他命（毛重○．
    九公克）各乙包及己○○所交付戊○○之之現金四千元。余明添經送醫急救後，
    仍因其腹腰部挫傷導致外傷性休克，而傷重不治死亡。
二、案經台中市警察局第三分局移送臺灣臺中地方法院檢察署檢察官偵查起訴。
    理  由
一、訊據被告戊○○固不諱言有駕車攜帶第一、二級毒品海洛因、安非他命各乙包於
    右揭時、地交付己○○，及於遭辛○○、余明添上前抓住時，高速倒車，致其所
    駕駛之自小客車先撞擊丙○○所騎乘機車後，復再撞擊台中市○○路旁之水泥護
    欄，因而導致余明添死亡等事實，惟矢口否認有販賣毒品之犯行及殺人之故意，
    並辯稱：警訊中遭刑求才供承有販賣毒品，案發當時係欲將與己○○合資購買之
    毒品送交己○○，而辛○○、余明添上前抓住伊時，因不知其等係警員，手臂、
    脖子又遭辛○○、余明添抓住，身體受制無法自主行動，一時緊張腳部誤踩油門
    ，才導致車輛急行倒退，並無殺人之故意云云，被告之辯護人則另以被告於警訊
    中並未全程錄音，警訊筆錄並無證據能力等語為辯。經查：
  (一)按憲法第十六條保障人民有訴訟之權，旨在確保人民有依法定程序提起訴訟及受
    公平審判之權利，依大法官會議釋字第三百九十六號解釋之意旨，基於憲法第十
    六條對於人民訴訟權之保障，訴訟制度應本正當法律程序之原則，對當事人予以
    充分之程序保障；另依大法官會議釋字第三百八十四號解釋理由書內明示就符合
    法定程式、審檢分離、證據裁判、公開審判、一事不再理等支配刑事程序原則，
    皆認為係屬正當法律程序原則之內涵，足認大法官會議肯定正當法律程序原則於
    刑事程序有其適用性。我國刑事訴訟法第九十五條規定「訊問被告應先告知左列
    事項：一、犯罪嫌疑及所犯所有罪名。罪名經告知後，認為應變更者，應再告知
    。二、得保持緘默，無須違背自己之意思而為陳述。三、得選任辯護人。四、得
    請求調查有利之證據。」，同法第九十八條規定「訊問被告應出以懇切之態度，
    不得用強暴、脅迫、利誘、詐欺、疲勞訊問或其他不正方法」、第一百條之三第
    一項規定「司法警察官或司法警察詢問犯罪嫌疑人，不得於夜間行之。但有左列
    情形之一者，不在此限：一、經受詢問人明示同意者。二、於夜間經拘提或逮捕
    到場而查驗其人有無錯誤者。三、經檢察官或法官許可者。四、有急迫之情形者
    」、第一百條之一第一項前段規定「訊問被告，應全程連續錄音；必要時並應全
    程連續錄影。」及同法第一百五十五條第二項「無證據能力之證據，不得作為判
    斷之依據」、第一百五十六條第一項「被告之自白，非出於強暴、脅迫、利誘、
    詐欺、違法羈押或其他不正之方法，且與事實相符者，得為證據」，其旨即在透
    過明定刑事訴訟程序中訊（詢）問被告時應遵守之事項，及違反該等事項所取得
    被告自白之效果，落實當事人於憲法所保障正當法律程序下，以享有告知及聽聞
    之權利為前提，並得以基於其自由意志行使防禦權之權利。從而，實施刑事訴訟
    之公務員，於訊（詢）問被告程序中未遵守上開諸規定，即屬剝奪被告所應享有
    之正當法律程序保障，其因此取得之被告自白，自不具備證據能力。
  (二)查訊問被告，應全程連續錄音，必要時並應全程連續錄影，刑事訴訟法第一百條
    之一第一項前段訂有明文，揆該條文係於八十七年一月二十一日增訂，其立法意
    旨在司法警察官或司法警察之詢問筆錄，在訴訟程序中，時有被告或辯解非其真
    意，或辯解遭受刑求，屢遭質疑，為建立詢問筆錄之公信力，以擔保程序之合法
    ，所以詢問過程應全程連續錄音並錄影，並應於一定期間內妥為保存，偵審機關
    如認為有必要時即可調取勘驗，以期發現真實，並確保自白之任意性，即為落實
    上開憲法上正當法律程序原則所為規定。至同條第二項所為證據能力排除之例外
    規定，須司法警察等偵查機關已履行前開全程錄音或錄影後，其錄音帶或錄影帶
    內容與警訊筆錄內容不符者，該不符部分之筆錄不得作為證據，雖有認如警察機
    關未全程錄音或錄影者，法院得依權衡方式認定該筆錄之證據能力，此無異鼓勵
    警察機關不必履行錄音、錄影義務，蓋履行上開錄音、錄影義務者，內容如有不
    符，不得作為證據，不履行時法院可依權衡原則認定其證據能力，此豈非立法之
    原意？經查本案被告於警訊時，所為警訊開始時間為八十八年十一月二十日上午
    四時，結束時間為八十八年十一月二十日上午十一時，第一次補訊開始時間為同
    日上午十一時十五分，然經本院播放警訊錄音帶勘驗之結果，其內容由警方一問
    ，被告隨即接口回答，其間幾無停頓，內容與警訊筆錄內容相同，播放時間則僅
    約十分鐘，顯見本件警訊錄音帶，或係警方於訊問被告完畢後，整理被告供述內
    容後先行制作完警訊筆錄內容，或係被告未經警方訊問，即由警方自行制作警訊
    筆錄內容後，要求被告按警訊內容，警方訊問、被告回答方式，一字不漏加以錄
    音，即未按上開規定於警訊過程全程錄音或錄影，按諸上開立法意旨，難認上開
    警訊中被告自白具有證據能力，合先敘明。至被告另辯稱其警訊中遭刑求云云，
    無非以其於入臺灣臺中看守所時之談話筆錄為其論據，然查，被告因本案收押而
    於八十八年十一月二十日入臺灣臺中看守所製作談話筆錄時，其左前額固有擦傷
    ，且提及其右頭部及左手臂疼痛等語，並述明上開傷害係遭第三分局員警逮捕偵
    訊時所致，有臺灣臺中看守所八十九年三月八日（八九）中所太總字第○八一八
    號函送之談話筆錄在卷可參，惟查，被告因係販賣毒品之現行犯而為警逮捕，且
    被告於逮捕過程中為圖脫逃並致義警余明添死亡，衡情已無刑求之必要，再由被
    告為警逮捕之過程，係被告遭辛○○、余明添衝入車內抓住其左手臂，被告隨即
    駕車高速倒車衝撞，先撞倒丙○○所騎乘之機車致丙○○、庚○○受傷、復撞擊
    路旁水泥護欄致余明添於死，且其所駕駛之自小客車因衝撞而騰起躍入路旁草叢
    方停止，足見其衝擊力量之大，衡諸常情，被告實難毫髮無傷，則被告之左前額
    擦傷是否係倒車衝撞所致，已非無疑，而被告自述疼痛之部位係在左手臂，復與
    其於為警逮捕過程中，遭辛○○、余明添抓住之部位相符，辛○○、余明添在被
    告高速倒車之情況下，出於求生之本能，自必盡其所能的用力緊抓住被告，以避
    免被摔出車外，被告之左手臂因而有疼痛之現象，亦在情理之內，而本案除被告
    於入臺灣臺中看守所時之上開陳述外，並無其他積極證據足資證明被告確有遭刑
    求之情事，從而，被告辯稱警訊中遭刑求，委難逕信。
  (三)再查右揭事實，業據被害人即死者余明添之妻甲○○、被害人丙○○、庚○○、
    辛○○指述甚明，且有扣案第一級毒品海洛因（毛重○．八公克、驗後淨重○．
    五四公克）、第二級毒品安非他命（毛重○．九公克）、現金四千元可資佐證，
    並有法務部調查局鑑定通知書、現場圖、照片、租車契約書、診斷證明書在卷可
    考，而八十八年十一月二十日零時五十分許，被告確係因己○○與綽號「阿娟」
    之女子聯絡購買毒品，故而依約定送毒品至案發地點交付己○○，復據被告於偵
    查中供承在卷（見偵查卷第四十三頁背面至第四十四頁背面、第七十二頁背面）
    ，核與證人己○○於警訊、偵查中證述之情節相符（見偵查卷第九頁反面至第十
    一頁、第四十頁），己○○於本院審理中仍結證稱：我是八十八年十一月十九日
    二十三時許打電話給「阿娟」，當時我已為警查獲，要幫警察調出藥頭，我打電
    話時警察在我旁邊，在電話中約定在福田路、高工路口拿毒品（見本院卷第七十
    二頁），本案被告為警查獲之經過，既係正義派出所員警於案發前一日（即八十
    八年十一月十九日）二十三時許，先在己○○住處查獲吸食毒品安非他命用之玻
    璃吸食器乙支後，經警盤查己○○所施用毒品之來源，己○○供出係以上開行動
    電話聯絡購買後，並與查獲之正義派出所員警配合，在員警監控下撥打上開行動
    電話與綽號「阿娟」之女子聯絡，佯稱欲購買第一、二級毒品海洛因、安非他命
    ，並於電話中約定在台中市○○路與高工路口附近交付毒品及付款，員警始帶同
    己○○至案發現場埋伏，由己○○出面與被告進行交易以誘出被告，被告確係依
    約前往與己○○進行毒品交易，要屬無疑。被告於本院審理中雖辯稱係前往送交
    與己○○合買之毒品，證人己○○於本院審理中亦附和其詞，改稱扣案毒品係與
    被告合資購買之物云云，惟經本院將被告與證人己○○隔離訊問之結果，被告稱
    係第一次與己○○合資購買毒品，當天係言明各買安非他命、海洛因各四千元，
    一人一半由己○○負責打電話訂貨，被告負責拿貨（見本院卷第四十頁），己○○先則稱只與被告提到要合買毒品，沒有約定何時買、何人去買，也沒有約定何
    時何地分毒品；復改稱與被告約好購買安非他命及海洛因，當天因身上只有四千
    元，不管調到那一樣，都願意以四千元與被告合買，如兩樣都有，每樣願意買二
    千元云云（見本院卷七十二頁至第七十三頁），二人所述就約定合資購買毒品之
    種類、數量、何人出面購買等節所述均不相符，且案發當日被告係在己○○與綽
    號「阿娟」之女子聯絡購買毒品後，旋送毒品至被告與綽號「阿娟」之女子約定
    之交易地點交付毒品予己○○並收款，被告如非係與綽號「阿娟」之女子共同販
    賣毒品而負責送交毒品之工作，何以能知己○○與綽號「阿娟」之女子於電話中
    約定之交易地點？被告雖另辯稱係因己○○打電話給綽號「阿娟」之女子時，其
    適在「阿娟」之男友處，聽到他們在講電話說要拿毒品過去給己○○，故才先至
    現場云云，姑不論己○○係以電話與綽號「阿娟」之女子聯絡購買毒品，被告縱
    然能由「阿娟」片面通話中得知「阿娟」欲送毒品外出，亦無從得知與「阿娟」
    通話之對象係何人，況販賣毒品係觸犯重罪之行為，絕無讓不相干之第三人知悉
    之理，綽號「阿娟」之女子自無可能大肆宣嚷，被告前開所辯，顯與常情不符；
    參諸被告與己○○於警訊、偵查中均始終未曾提及有合資購買毒品之事，被告與
    己○○如有合資購買毒品之事實，攸關被告罪責至巨，被告焉有隻字不提之理，
    而己○○既係與正義派出所員警合作以電話佯稱購毒而欲調出藥頭，復與被告素
    無冤仇，被告如非係因販賣毒品而送交毒品至案發現場，己○○更無不予說明之
    理，再參之被告獲案後，僅承認有施用第二級毒品安非他命，始終堅詞否認曾用
    第一級毒品海洛因（見偵查卷第四十三頁背面、第七十二頁背面），而被告為警
    查獲後，經警採集其尿液送驗之結果，確僅甲基安非他命呈陽性反應，海洛因代
    謝後之嗎啡成分則未檢出，亦有台中市衛生局煙毒尿液檢驗成績書在卷可按，足
    見被告否認有施用毒品海洛因部分之供述，應與事實相符，被告既無施用毒品海
    洛因，自不可能與己○○合資購買海洛因，綜合上開各情，被告於本院審理中辯
    稱係與己○○合資購買毒品、及己○○附和其詞稱有與被告合資購買毒品云云，
    要係事後卸責及迴護之詞，均不足採信。
  (四)另按販賣海洛因、安非他命係違法行為，非可公然為之，亦無公定之價格，不論
    任何包裝，均可任意分裝增減分量，而每次買賣之價量，亦可能隨時依雙方間之
    關係深淺、資力、需求量及對行情之認知、來源是否充裕、查緝是否嚴緊，購買
    者被查獲時供述購買對象之可能性風險之評估等，因而異其標準，並機動調整，
    非可一概而論，販賣之利得除經坦承犯行或價量俱臻明確外，委難查得實情，販
    賣之人從價差或量差中牟利方式雖異，其意圖營利之非法販賣行為則一；本案因
    被告於本院審理中未承認販賣犯行，被告於偵訊中復未供明販賣之確實重量、價
    額及其負責送交毒品可獲得之利益，而被告之警訊筆錄復欠缺證據能力，已如前
    述，致無法查得被告販賣毒品海洛因、安非他命之實際利得，惟被告及綽號「阿
    娟」之女子與己○○非屬至親，且僅知對方綽號、並無任何交情，當無可能甘冒
    重典而按購入價格轉售及負擔送交毒品之行為而毫無利得，其有營利之意圖，灼
    然明甚。
  (五)又被害人即死者余明添受有(1)兩側下方胸部局部擦傷、左下胸部至右上腹部呈大
    範圍縱向彎曲狀條紋型刮擦傷、左下腹部外側瘀血痕、左側腹股溝部擦挫傷(2)右
    側腹腰部鈍挫傷週遭瘀血呈淺清色，挫傷處皮下大範圍出血呈柔軟鼓起狀、右臀
    部外側擦挫傷、右側骨盆部疑似骨折、腰椎部擦傷(3)右膝前部橫向挫裂傷、左膝
    前部擦傷、右足踝部外側及左足踝後部擦傷(4)陰囊部內出血呈腫脹樣、陰莖尿道
    口出血等傷害，終因腰腹部挫傷導致外傷性休克而不治死亡，業據臺灣臺中地方
    法院檢察署檢察官會同法醫師相驗明確，並製有驗斷書、相驗屍體證明書及相驗
    照片在卷可稽，而經臺灣臺中地方法院檢察署檢察官勘驗本案案發現場：「現場
    為福田路與高工路、文心南路三岔路口，近福田路上。往文心南路方向右側路旁
    有高約八十公分、長約一公尺水泥護欄塊計十三塊，水泥護欄右側為蘆葦雜草，
    約二人身高高，第六塊水泥護欄斷裂移位，上有刮擦痕，水泥塊旁有白色汽車鋼
    板片，草叢內有一白色轎車（牌號Ｒ九－八二○二）。車右側鋼板無毀損，後視
    鏡蓋掉落，右邊駕駛座門打開且向前凹，右側車窗搖下至五分之二強處，排檔桿
    停在Ｎ檔。牌號ＪＪＺ－○八九迪爵墨綠色機車，車前馬錶蓋脫落、保護罩斷裂
    。」亦有履勘現場筆錄在卷可按，由現場水泥護欄遭撞擊斷裂移位、被告所駕駛
    之自小客車、丙○○所騎乘之機車受損之狀況，及被告所駕駛之自小客車於撞擊
    後騰起躍入路旁草叢中方停止等狀況，不難想見被告倒車速度之快、衝擊力量之
    大，余明添之死亡與被告之倒車行為間，有相當因果關係存在，要屬無疑。被告
    雖以不知辛○○、余明添等人係警員，一時緊張誤踩油門等詞置辯，惟查：辛○○雖未表明其係警察，然一同前往緝捕被告之其他員警除以機車檔在被告所駕駛
    之自小客車前外，並以槍指著被告說：「我們是警察，不要動」，被告先遭辛○○抓住左手臂，因余明添隨後擠入，辛○○抓住被告之手鬆脫，被告馬上把手放
    到排檔桿上打倒檔，並將油門踩到底往後衝（見本院卷第一百零三頁），業據被
    害人即證人辛○○於本院審理中結證甚明，核與證人己○○證述警員有表明身分
    等語相符（見偵查卷第四十頁背面），而被告於偵查中亦一再供稱：知道係員警
    查緝，他們（指員警）下車有拔槍動作，剛被警員抓時，警員有要其停車，倒車
    時是想摔掉警員逃跑；車門打開也怕人被摔死，但更怕被抓去關，因此一直想摔
    開他們；撞到機車後仍加速是因只想逃跑等語（見相驗卷第八十頁至第八十一頁
    ），被告於遭辛○○、余明添抓住左手臂後，為圖脫逃尚能以右手排檔、再猛踩
    油門到底，其高速倒車顯係出於其自身意思決定之行為，被告嗣於本院審理中辯
    稱不知辛○○等人係員警及係誤踩油門云云，均難採信。按在車門未關且辛○○
    、余明添緊抓住被告之情況下，高速倒車將致辛○○、余明添摔出車外，並有造
    成死亡結果之可能，為一般公眾所週知之事，被告自無不知之理，且由被告前開
    供述稱雖怕摔死人，但更怕被抓去關等語，及於偵查中檢察官詢以「如余明添還
    抓住你，想是否他也會死？」時，被告仍明確答稱：「會的」（見相驗卷第第八
十一頁），參之被告於倒車撞及丙○○所騎乘之機車後，非但未停車，且仍加速
    倒車，其為求脫逃，不惜他人死傷之心至明，足見被告對其高速倒車之行為將致
    死傷之結果發生，已有預見，且其發生並不違背其本意，被告主觀上有殺人之故
    意，亦足認定。
  (六)綜據上述，被告確有右揭販賣第一、二級毒品及殺人之犯行，事證明確，洵堪認
    定。
二、按海洛因、安非他命係分屬毒品危害防制第二條第二項第一、二款所定之第一級
    、第二級毒品。查本案證人己○○係於為警查獲後供出毒品來源，因與警方配合
    查緝販毒者而與綽號「阿娟」之女子聯絡，並偽稱欲購買毒品，並無實際購毒之
    真意，然因被告與綽號「阿娟」之女子有販毒之故意，且推由被告依約攜帶毒品
    前往約定地點交付，其乃已著手實施販毒之行為，僅因己○○原無買受毒品之意
    思，其虛與被告及綽號「阿娟」女子買賣毒品，意在協助警察辦案，以求人贓俱
    獲，故形式上就其毒品交易之意思表示雖已一致，被告並已攜帶毒品準備交付，
    但因警察埋伏在側，伺機逮捕，事實上其彼此間並不能真正完成買賣毒品之行為
    ，被告與綽號「阿娟」之女子販賣毒品予己○○之犯行應屬未遂，故核被告戊○○所為，就其販賣海洛因、安非他命予己○○部分，係犯毒品危害防制條例第四
    條第五項、第一項、第二項之販賣第一級毒品未遂罪、販賣第二級毒品未遂罪；
    被告為脫免逮捕而高速倒車致被害人余明添死亡、致被害人辛○○受傷部分，則
    係犯刑法第二百七十一條第一、二項之殺人罪及殺人未遂罪、第一百三十五條第
    一項對於執行職務之公務員施以強暴罪。被告與綽號「阿娟」之女子間，就販賣
    第一、二級毒品海洛因、安非他命部分，有犯意聯絡及行為分擔，均為共同正犯
    。又被告販賣毒品之行為尚屬未遂，已詳如前述，依刑法第二十六條前段之規定
    ，減輕其刑。再被告以一販賣行為同時販賣第一、二級毒品海洛因、安非他命，
    及被告為脫免逮捕而高速倒車之行為致被害人余明添死亡、致被害人辛○○受傷
    ，均係以一行為觸犯數罪名，各為想像競合犯，均應依刑法第五十五條之規定，
    分別從一重依販賣第一級毒品未遂罪、殺人罪論處。公訴人認被告高速倒車致被
    害人辛○○受傷部分，係犯刑法第二百七十七條第一項之普通傷害罪，惟被告倒
    車撞擊丙○○所騎乘之機車後，為圖摔脫仍緊抓不放之辛○○及余明添，仍加速
    倒車，其對被害人辛○○、余明添乃有同一殺人之間接故意，僅因辛○○冒險放
    開雙手而跌落地面始幸免於難，是被告就致被害人辛○○於傷部分，應係犯刑法
    第二百七十一條第二項、第一項之殺人未遂罪，公訴意旨因認被告致辛○○於傷
    部分係犯刑法第二百七十七條第一項之普通傷害罪，並以未據辛○○提出告訴而
    未就被告此部份犯行提起公訴，然被告就其致被害人辛○○於傷部分，既係犯殺
    人未遂罪，且與前開經論罪科刑之殺人罪間具想像競合犯之裁判上一罪關係，自
    為起訴效力所及，基於審判不可分原則，本院自應併予審究，附此敘明。爰審酌
    被告販賣毒品海洛因、安非他命之行為，足以使購買施用者導致精神障礙、性格
    異常，甚至造成生命危險之成癮性，戕害國人身體健康，且有危害社會安全之虞
    ，惡性非輕，及其販賣毒品之行為尚屬未遂，該次著手販賣之數量復非多，然於
    為警查緝時，僅為脫免逮捕，竟駕車高速倒車衝撞，企圖藉以摔脫員警，置執行
    職務之公務員即警員、義警及通行於道路之不特定行人、車輛之安危於不顧，社
    會危險性重大，且其事後猶飾詞否認犯行，毫無悛悔之心，其惡性實有與社會永
    久隔離之必要，分別量處如主文所示之刑，並定應執行之刑。又被告殺人部分，
    既經量處無期徒刑，應依刑法第三十七條第一項宣告褫奪公權終身。
三、再按查獲之毒品，不問屬於犯人與否，均沒收銷燬之，毒品危害防制條例第十八
    條第一項前段定有明文。扣按之毒品海洛因（毛重○．八公克、驗後淨重○．五
    四公克）、安非他命（毛重○．九公克）各乙包，均係查獲之毒品，應依上開規
    定，沒收銷燬之。另按毒品危害防制條例第十九條規定，犯同條例第四條至第九
    條、第十二條、第十三條或第十四條第一項、第二項之罪者，其因犯罪所得之物
    ，沒收之。所稱因犯罪所得之物，自以實際所得者為限，茍無所得或尚未取得者
    ，自無從為沒收追繳之諭知。扣案之現金四千元固經己○○交付被告，已入於被
    告實力支配之下，惟因己○○並無買受毒品之意思，且該款項係己○○所有、為
    配合警員辦案而交付被告，業據證人己○○陳明在卷，且被告與己○○間毒品及
    金錢之交付均在員警監控之下，事實上並不能真正完成毒品之交易行為，已詳如
    前述，被告並不能實際取得販賣毒品之款項，故扣案之四千元尚難認係被告販賣
    毒品所得之物，爰不另為沒收之諭知，附此敘明。
四、公訴意旨另以：被告與綽號「阿娟」之女子自民國八十八年三月上旬某日起，即
    基於共同販賣毒品之犯意聯絡，先後由被告負責送交毒品至台中市○○路、高工
    路交岔口等處，以每包一千元至三千元不等之價格，連續販賣第一、二級毒品海
    洛因、安非他命予己○○、壬○○等人施用，因認被告就販賣毒品部分應係犯連
    續販賣毒品罪；而被告高速倒車除致余明添死亡外，並致被害人丙○○、庚○○
    、辛○○於傷，另犯有刑法第二百七十七條第一項之傷害罪等語。惟查：
  (一)按犯罪事實應依證據認定之，無證據不得推定其犯罪事實。被告之自白，不得作
    為有罪判決之唯一證據，仍應調查其他必要之證據，以查其是否與事實相符。刑
    事訴訟法第一百五十四條、第一百五十六條第一項分別定有明文。次按認定犯罪
    事實所憑之證據，雖不以直接證據為限，間接證據亦包括在內，然而無論直接或
    間接證據，其為訴訟上之證明，須於通常一般之人均不致有所懷疑，而得確信其
    為真實之程度者，始得據為有罪之認定；倘其證明尚未達到此一程度，而有合理
    之懷疑存在時，即難據以為被告不利之認定（最高法院七十六年台上字第四九八
    六號判例意旨參照）。末按施用毒品之人，如供出毒品來源，依毒品危害防制條
    例第十七條之規定得獲得減刑，因此為擔保其陳述之真實性，尤應有足以令人確
    信其陳述真實性之補強證據，始能據以為論罪之依據。經查，證人己○○於警訊
    及偵查中固均曾供稱除案發當日外，前曾向被告購買毒品三次，惟己○○於警訊
    中供稱前二次均係在台中市○○路、高工路口交付毒品及付款，第三次則係在向
    心路附近進行交易（見偵查卷第九頁背面），於偵查中則稱係向「阿娟」買毒品
    ，由被告送貨，前二次係至被告住處交易，第三次則係在海釣場，其前後所述交
    易地點不同，被告除案發當日外，是否確曾與己○○另有毒品交易，尚非無疑，
    雖被告於偵查中亦曾供稱前曾販賣毒品三次予己○○，然此項供述嗣為被告於本
    院審理中所否認，而除被告於偵查中之自白及己○○前後不一之證述外，並無其
    他積極證據足資證明被告於本案案發前確有販賣毒品三次予己○○之事實；再證
    人壬○○於偵查中固亦證稱知道被告專門幫案外人乙○○販賣毒品，曾向乙○○
    購買毒品，其中有一次由被告送交毒品，丁○○有看到等語，然此不惟為被告所
    否認，經傳訊證人乙○○、丁○○，不惟乙○○堅決否認有販賣毒品之犯行，丁○○亦結證否認曾見過被告交付毒品予壬○○，而壬○○稱係以0000000
    000號行動電話聯絡購買毒品，然該行動電話之使用人並非乙○○，亦有台灣
    大哥大股份有限公司函在卷為憑，是本案並無任何補強證據足為壬○○上開陳述
    確屬真實之擔保，亦無從僅憑壬○○不利於被告之陳述，逕為認定被告有罪之依
    據。綜上所述，就公訴意旨所指被告於本案案發前曾販賣毒品予證人己○○及壬○○部分，乃屬不能證明，原應為被告無罪之諭知，惟公訴人就此部分與被告前
    開經論罪科刑之販賣毒品未遂罪部分，係以具連續犯之裁判上一罪關係提起公訴
    ，故不另為無罪之諭知。
  (二)次按告訴乃論之罪，未經告訴或其告訴經撤回者，應諭知不受理之判決。刑事訴
    訟法第三百零三條第三款定有明文。又刑法第二百七十七條第一項之普通傷害罪
    依同法第二百八十七條前段之規定，需告訴乃論。公訴意旨以被告於倒車中，並
    致被害人丙○○、庚○○於傷，故認被告所為並犯有刑法第二百七十七條第一項
    之傷害罪，然細查本案卷內資料，被害人丙○○並未曾有對被告之傷害犯行部份
    提出告訴之表示，被害人庚○○雖曾提出告訴，然於本院辯論終結前，業已撤回
    其告訴，有撤回告訴狀在卷可按，依上開規定，就公訴意旨所指被告涉犯刑法第
    二百七十七條第一項傷害罪部分，原應為不受理之判決，惟公訴人就被告所犯傷
    害罪部分與前開經論罪科刑之殺人罪及妨害公務罪部分，係以具想像競合關係之
    裁判上一罪關係提起公訴，故亦不另為不受理之判決，附此敘明。
據上論斷，應依刑事訴訟法第二百九十九條第一項前段，毒品危害防制條例第四條第
五項、第一項、第二項、第十八條第一項前段，刑法第十一條前段、第二十八條、第
二百七十一條第一項、第二項、第一百三十五條第一項、第二十六條前段、第五十五
條、第三十七條第一項、第五十一條第四款，罰金罰鍰提高標準條例第一條前段，判
決如主文。
中      華      民      國      九十      年      一    月    三十一    日
                                    臺灣臺中地方法院刑事第二庭
                                        審判長法  官  蔡名曜
                                              法  官  游文科
                                              法  官  呂麗玉
右正本證明與原本無異。
如不服本判決，應於判決送達後十日內向本院提出上訴狀，上訴於臺灣高等法院臺中
分院( 須附繕本 )。
                                              書記官
中      華      民      國      九十      年      二    月      六      日
附錄：
刑法第二百七十一條第一、二項：
殺人者，處死刑、無期徒刑或十年以上有期徒刑。
前項之未遂犯罰之。
刑法第一百三十五條第一項：
對於公務員依法執行職務時，施強暴脅迫者，處三年以下有期徒刑、拘役或三百元以
下罰金。
毒品危害防制條例第四條第一、二、五項：
製造、運輸、販賣第一級毒品者，處死刑或無期徒刑；處無期徒刑者，得併科新臺幣
一千萬元以下罰金。
製造、運輸、販賣第二級毒品者，處無期徒刑或七年以上有期徒刑，得併科新臺幣七
百萬元以下罰金。
前四項之未遂犯罰之。
毒品危害防制條例第十八條第一項前段：
查獲之毒品及專供製造或施用毒品之器具，不問屬於犯人與否，均沒收銷燬之。


司法院資訊處製作；財團法人民間司法改革基金會備份。
